【裁判字號】    92,家抗,125
【裁判日期】    920715
【裁判案由】    拋棄繼承
【裁判全文】
臺灣高等法院民事裁定                            九十二年度家抗字第一二五號
    抗  告  人  乙○○
    相  對  人  甲○○
右抗告人因相對人甲○○拋棄繼承事件，對於中華民國九十二年二月十八日臺灣臺北
地方法院九十二年度繼字第六八號所為裁定提起抗告，本院裁定如左：
    主      文
原裁定廢棄，發回臺灣臺北地方法院。
    理      由
一、按提起抗告應於裁定送達後十日之不變期間內為之，民事訴訟法第四百八十七條
    第一項前段定有明文。又因裁定而權利受侵害者，得為抗告，非訟事件法第二十
    四條第一項規定甚明，主張因裁定而權利受侵害者，如未受該裁定之送達，其抗
    告期間，應自知悉裁定時起算（最高法院六十三年度臺抗字第三二八號判例意旨
    參照）。本件抗告人主張其係相對人之被繼承人沈榮輝之債權人，已取得債權憑
    證，於民國九十二年三月二十四日接到臺灣板橋地方法院民事執行處宿股所傳真
    原法院繼字第六○、六八、七六號函，始知悉相對人拋棄繼承有侵害到抗告人權
    利，因而提起抗告，並未逾抗告期間等語。查原法院准予備查相對人聲明拋棄繼
    承之裁定，抗告人確未受該裁定之送達，而抗告人得以知悉原裁定，乃因接獲臺
    灣板橋地方法院民事執行處宿股傳真原法院九十二年三月十四日北院錦家祥九十
    二繼字第六○號函，通知換發債權憑證，核其情形，尚稱合理可信，是抗告人於
    知悉原裁定後十日內之九十二年四月二日提起抗告，於法並無不合，合先敘明。
二、抗告意旨略以：第三人沈王雲為相對人之母，且均住於臺北縣永和市○○路一
    三五巷二四弄四號四樓，被繼承人沈榮輝於九十一年七月二十三日死亡，同年八
    月七日被申請為死亡登記，第三人沈王雲亦於該日接獲通報，相對人顯早已知
    悉被繼承人沈榮輝死亡，竟於九十二年一、二月間向法院呈報拋棄繼承，顯然係
    以假藉拋棄繼承意圖脫免其財產被強制執行甚明，惟已逾二個月之法定期間，依
    法不得聲請拋棄繼承，原審未加詳察率以准予備查，認事用法均有違誤，請求廢
    棄原裁定等語。
三、按繼承人得拋棄其繼承權，應於知悉得繼承之時起二個月內以書面向法院為之，
    民法第一千一百七十四條定有明文。查，本件相對人於原法院主張其父即被繼承
    人沈榮輝於九十一年七月二十三日死亡，惟其早在十多年前即已拋妻棄子，當時
    相對人年僅十歲，相對人之母即第三人沈王雲於八十三年二月帶領子女他遷，
    與被繼承人沈榮輝間已無任何往來，至九十一年十二月下旬相對人自部隊退伍，
    經相對人之兄沈建德告知，始知被繼承人沈榮輝已死亡，乃依民法第一千一百七
    十四條之規定，自知悉得繼承之時起二個月內聲明拋棄繼承，並提出
    本、死亡證明書影本、
    鑑證明、繼承系統表等為證。原法院以相對人聲明拋棄繼承為合法，裁定准予備
    查在案。惟查，本院函國防部詢相對人於退伍前有無因被繼承人沈榮輝死亡請喪
    假或申領相關津貼之情事，經國防部空軍總司令部則覆稱相對人於九十一年九月
    二十日至十月四日曾因此請喪假十五日，有國防部空軍總司令部九十二年六月十
    八日空勤字第○九二○○○六○九三號函及所檢附之休假紀錄卡在卷可稽，是相
    對人於請喪假前應即已知悉被繼承人沈榮輝死亡而得為繼承之事實，惟遲至九十
    二年一月十六日始向原法院聲明拋棄繼承，已逾二個月之法定期間，是原法院准
    予相對人拋棄繼承之聲明，尚有未合，應認抗告為有理由，爰將原裁定廢棄，由
    原法院另為適當之處理。
四、據上論結，本件抗告為有理由，爰裁定如主文。
中      華      民      國    九十二    年      七      月    十五      日
                                民事第十五庭
                                    審判長法  官  劉  靜  嫻
                                          法  官  陳  昆  煇
                                          法  官  吳  光  釗
右正本係照原本作成。
如不服本裁定，應於收受送達後十日內向本院提出抗告狀，並應繳納抗告費新台幣四
十五元正。
中      華      民      國    九十二    年      七      月    十八      日
                                          書記官  于      誠


司法院資訊處製作；財團法人民間司法改革基金會備份。
